臺灣嘉義地方法院刑事判決　　　　　　　 96年度易字第516號
公　訴　人　臺灣嘉義地方法院檢察署檢察官
被　　　告　丁○○
　　　　　　　　　　　0號
　　　　　　乙○○
　　　　　　　　　　　9號
上列被告等因傷害案件，經檢察官提起公訴（九十六年度偵字第
四一六三號），本院判決如下：
    主  文
丁○○犯傷害罪，處拘役伍拾玖日，如易科罰金，以新臺幣壹仟
元折算壹日。
乙○○犯傷害罪，處拘役肆拾伍日，如易科罰金，以新臺幣壹仟
元折算壹日。
    事  實
一、丁○○與乙○○係鄰居關係。乙○○於民國九十六年五月二
    日上午十時四十分許，因認丁○○之兄郭明華所有之汽車防
    盜器發出擾人聲響而心生不滿，遂至其住處隔壁丁○○位在
    嘉義縣民雄鄉東湖村東勢湖一二０之三十號住處前欲找郭明
    華理論，因而與郭明華發生口角，乙○○憤而返回住處持打
    氣筒作勢欲毆擊郭明華。適丁○○下班返回住處，見狀遂持
    具有照相功能之行動電話朝乙○○方向欲拍照存證。然乙○
    ○見丁○○持上開行動電話作勢欲拍照甚為不滿，乃上前阻
    止丁○○拍攝照片，二人因而在渠等住處對面之空地停車場
    發生拉扯衝突，拉扯中二人各基於傷害他人身體之犯意，丁
    ○○出拳毆擊乙○○之右額及左頰各乙拳，致乙○○受有右
    額頭挫傷併血腫、左上犬齒遠心側琺瑯質、牙本質外傷性脫
    落之傷害。乙○○則掌摑丁○○之左頰乙下，並徒手抓丁○
    ○之頭面部及手，致丁○○受有顏面挫傷二處、右額約四乘
    零點五公分、左頰約四乘零點三公分、右前臂挫傷約五乘零
    點三公分之傷害。乙○○因而報警處理，經警到場後查悉上
    情。
二、案經乙○○、丁○○訴由嘉義縣警察局民雄分局報請臺灣嘉
    義地方法院檢察署檢察官偵查起訴。
    理  由
一、按被告以外之人於審判外之陳述，雖不符刑事訴訟法第一百
    五十九條之一至第一百五十九條之四之規定，而經當事人於
    審判程序同意作為證據，法院審酌該言詞陳述或書面陳述作
    成時之情況，認為適當者，亦得為證據。當事人、代理人或
    辯護人於法院調查證據時，知有第一百五十九條第一項不得
    為證據之情形，而未於言詞辯論終結前聲明異議者，視為有
    前項之同意，刑事訴訟法第一百五十九條之五定有明文。查
    被告丁○○、乙○○對證人郭明華、鐘文彬、甲○○於警詢
    時之證詞、證人即告訴人乙○○、丁○○於警詢時及偵查中
    之證詞、告訴人丁○○出具之財團法人嘉義基督教醫院診斷
    證明書、告訴人乙○○出具之行政院衛生署嘉義醫院傷害診
    斷書及診斷證明書等證據資料之證據能力，未於言詞辯論終
    結前聲明異議，且經本院於審理時逐一提示予被告二人表示
    意見，本院審酌採納該等傳聞證據，尚無礙被告二人於程序
    上之彈劾詰問權利，而認上開傳聞證據合於刑事訴訟法第一
    百五十九條之四及同法第一百五十九條之五等規定，因而均
    具證據能力，合先敘明。
二、訊據被告二人固不否認於上開時、地發生拉扯衝突之事實，
    然均矢口否認有何傷害犯行，被告丁○○辯稱：當時告訴人
    乙○○要搶伊行動電話欲阻止伊拍照，但伊僅有擋告訴人乙
    ○○，並未毆打告訴人乙○○云云。被告乙○○則辦稱：伊
    認為告訴人丁○○無權持具有照相功能之行動電話朝伊拍照
    ，而欲上前奪下該行動電話以刪除照片，伊係為保護自己而
    打告訴人一巴掌，告訴人丁○○所受之傷並非伊所造成云云
    。惟查：
  (一)被告丁○○與被告乙○○係鄰居關係。被告乙○○於九十六
    年五月二日上午十時四十分許，因認被告丁○○之兄郭明華
    所有之汽車防盜器發出擾人聲響而心生不滿，遂至其住處隔
    壁被告丁○○位在嘉義縣民雄鄉東湖村東勢湖一二０之三十
    號住處前欲找證人郭明華理論，因而與證人郭明華發生口角
    ，被告乙○○憤而返回住處持打氣筒作勢欲毆擊郭明華。適
    丁○○下班返回住處，見狀遂持具有照相功能之行動電話朝
    被告乙○○方向欲拍照存證。然被告乙○○見被告丁○○持
    上開行動電話作勢欲拍照甚為不滿，乃上前阻止被告丁○○
    拍攝照片，二人因而在渠等住處對面之空地停車場發生拉扯
    衝突等情，業據被告丁○○與被告乙○○迭於警詢時、偵查
    中及本院審理時均供承不諱（見本院卷第61頁、第62頁），
    亦與證人郭明華於警詢時之證詞及證人丙○○於本院審理時
    之結證情詞（見本院卷第48頁）大致相符，是此部份事實，
    至為明灼，堪以認定。
  (二)被告丁○○與被告乙○○二人發生上開拉扯衝突中，被告丁
    ○○出拳毆擊告訴人乙○○之右額及左頰各乙拳等情，業據
    證人即告訴人乙○○於警詢時、偵查中及本院審理時均證述
    明確，且其指訴被告丁○○以出拳毆打其頭面部二拳之情節
    前後互核一致，並無瑕疵可指；告訴人乙○○因而受有右額
    頭挫傷併血腫、左上犬齒遠心側琺瑯質、牙本質外傷性脫落
    之傷害等情，則有行政院衛生署嘉義醫院傷害診斷書及診斷
    證明書各乙紙（見警卷第11頁、第12頁）在卷可稽，更徵證
    人乙○○上開證詞並非憑空杜撰，應係可採。至被告丁○○
    固辯稱：伊僅有擋告訴人乙○○，並未毆打告訴人乙○○云
    云。然由告訴人乙○○所受「右額頭挫傷併血腫、左上犬齒
    遠心側琺瑯質、牙本質外傷性脫落」之傷勢以觀，若無強大
    外力施加於告訴人乙○○之頭面部，當不至於造成告訴人乙
    ○○上開挫傷、血腫，甚至牙齒脫落之情形；參以被告丁○
    ○於本院審理時供承：伊與告訴人乙○○發生衝突時，告訴
    人乙○○並無撞到牆壁或跌倒之狀況（見本院卷第63頁），
    是案發當時並無任何其他外力足以造成告訴人乙○○上開傷
    勢，足認告訴人乙○○上開傷勢顯為被告丁○○出拳毆擊所
    造成無誤，是被告丁○○空言否認伊曾出拳毆擊告訴人乙○
    ○成傷，顯與客觀事實相違，並不足採。
  (三)被告丁○○與被告乙○○二人發生上開拉扯衝突中，被告乙
    ○○掌摑告訴人丁○○之左頰乙下，並徒手抓告訴人丁○○
    之頭面部及手臂等情，業據證人即告訴人丁○○於警詢時及
    本院審理時證述明確（見本院卷第38頁），核與證人郭明華
    警詢時之證述情詞相符；告訴人丁○○因而受有顏面挫傷二
    處、右額約四乘零點五公分、左頰約四乘零點三公分、右前
    臂挫傷約五乘零點三公分之傷害等情，則有財團法人嘉義基
    督教醫院診斷證明書乙份（見警卷第10頁）在卷可憑，且證
    人丙○○於本院審理時亦結證稱：伊看到衝突後告訴人丁○
    ○的臉有受傷（見本院卷第48頁）等語，均足徵證人丁○○
    上開證詞並非子虛，應係可採。至被告乙○○固辦稱：伊係
    為保護自己而打告訴人一巴掌，告訴人丁○○所受之傷並非
    伊所造成云云。惟按正當防衛必須對於現在不法之侵害始得
    為之，侵害業已過去，即無正當防衛可言。至彼此互毆，又
    必以一方初無傷人之行為，因排除對方不法之侵害而加以還
    擊，始得以正當防衛論。故侵害已過去後之報復行為，與無
    從分別何方為不法侵害之互毆行為，均不得主張防衛權，最
    高法院三十年上字第一０四０號判例闡釋甚詳。查被告乙○
    ○於本院審理時自承：伊係為要搶下告訴人丁○○之行動電
    話欲刪除照片而與告訴人丁○○發生拉扯等語，參照證人即
    告訴人丁○○於本院審理時結證稱：被告乙○○係以手抓方
    式要爭奪伊手中之行動電話，伊儘量要閃躲（見本院卷第38
    頁）等語，足認被告乙○○案發時徒手抓告訴人丁○○之頭
    面部及手臂之舉止，係因其不滿告訴人丁○○持行動電話朝
    伊拍照所為，顯見當時並無任何現在不法之侵害情狀可言；
    況被告乙○○於本院審理時亦自承：伊打告訴人丁○○耳光
    係在告訴人丁○○揮拳打伊，且當時伊已受到額頭及牙齒斷
    裂之後（見本院卷第45頁）等語明確，足見被告乙○○於掌
    摑告訴人丁○○時，告訴人丁○○揮拳毆擊伊之侵害業已過
    去，是其掌摑告訴人丁○○顯係侵害已過去後之報復行為，
    揆諸上開說明，被告乙○○上開行為均不得主張正當防衛甚
    明，是其上開辯詞，自不足據為有利認定之佐憑。
  (四)至被告乙○○另聲請傳喚居住在嘉義縣民雄鄉東湖村十二鄰
    東勢湖一一六號「曹」姓住戶之婦女二名以證明被告丁○○
    有毆打伊之事實，然被告丁○○確有出拳毆打被告乙○○之
    行為，以及被告乙○○實行上開傷害行為時並無任何現在不
    法之侵害等情，均據本院業經本院依卷內證據認定如上，是
    上開待證事實已臻明確，自無再調查之必要，附此敘明。
  (五)綜上所述，本件事證明確，被告二人所辯並不足採，渠等上
    開傷害犯行均堪認定，應依法論科。
三、核被告二人所為，均係犯刑法第二百七十七條第一項之普通
    傷害罪。爰審酌被告二人均無前科之素行，被告丁○○為國
    中畢業、被告乙○○為商專肄業之智識程度，被告二人因細
    故爭執而互相傷害之犯罪動機，被告丁○○出拳毆擊告訴人
    乙○○頭面部成傷，而被告乙○○則手抓及掌摑告訴人丁○
    ○成傷之犯罪手段，並衡酌被告丁○○造成告訴人乙○○受
    傷程度較為嚴重，而被告乙○○造成告訴人丁○○受傷程度
    較為輕微，以及被告二人犯罪後均矢口否認犯行，飾詞卸責
    ，犯罪後態度難認良好，且均未能得告訴人之宥恕，亦未賠
    償告訴人之損害等一切情狀，分別量處如主文所示之刑，並
    均諭知易科罰金之折算標準，以資懲儆。至公訴意旨認被告
    二人飾詞狡辯，全無悔悟之心而從重求處被告二人有期徒刑
    七月等語，固非無見，然本院認被告二人均矢口否認犯行，
    其犯罪後態度固屬不佳，惟渠等之傷害行為所造成對方之傷
    勢均非甚為嚴重，是公訴意旨之具體求刑殊嫌過重，併此敘
    明。
據上論斷，應依刑事訴訟法第二百九十九條第一項前段，刑法第
第二百七十七條第一項、第四十一條第一項前段，刑法施行法第
一條之一第一項、第二項前段，判決如主文。
本案經檢察官陳則銘到庭執行職務。
中　　華　　民　　國　　96　　年　  10　　月　　26　　日
                     刑事第一庭   法　官  曾宏揚
上列正本證明與原本無異。
如不服本判決，應於判決送達後十日內向本院提出上訴狀，上訴
書狀依法應敘述具體理由，如未敘述具體理由者，應於上訴期間
屆滿後二十日內補提理由書於本院（均應附繕本）。告訴人或被
害人如對於本判決不服者，應具備理由請求檢察官上訴，其上訴
期間之計算係以檢察官收受判決正本之日期為準。
中　　華　　民　　國　　96　　年　  10　　月　　26　　日
                                  書記官  陳慶昀
附錄論罪科刑法條：
刑法第二百七十七條第一項
（普通傷害罪）
傷害人之身體或健康者，處 3 年以下有期徒刑、拘役或 1 千元
以下罰金。
